最高法院刑事判決　　　　　　　九十六年度台上字第九六四號
上　訴　人　甲○○
上列上訴人因違反毒品危害防制條例等罪案件，不服台灣高等法
院台中分院中華民國九十五年十一月二十三日第二審判決（九十
五年度上訴字第二三五五號，起訴案號：台灣台中地方法院檢察
署九十四年度毒偵字第二四九九號），提起上訴，本院判決如下
：
    主  文
上訴駁回。
    理  由
一施用第一級毒品部分：
按刑事訴訟法第三百七十七條規定，上訴於第三審法院，非以判
決違背法令為理由，不得為之。是提起第三審上訴，應以原判決
違背法令為理由，係屬法定要件。如果上訴理由狀並未依據卷內
訴訟資料，具體指摘原判決不適用何種法則或如何適用不當，或
所指摘原判決違法情事，顯與法律規定得為第三審上訴理由之違
法情形，不相適合時，均應認其上訴為違背法律上之程式，予以
駁回。本件原判決維持第一審論處上訴人甲○○連續施用第一級
毒品累犯罪刑之判決，駁回其在第二審之上訴，已併引用第一審
判決，詳敘所憑之證據及認定之理由，並對上訴人所辯各節，如
何不足採信，均已依據卷內資料，詳予指駁及說明，從形式上觀
察，並無任何違背法令之處。而毒品危害防制條例於民國九十二
年七月九日修正公布，自九十三年一月九日施行，其中第二十條
、第二十三條將施用毒品之刑事處遇程序，區分為「初犯」及「
五年內再犯」、「五年後再犯」。依其立法理由之說明：「初犯
」，經觀察、勒戒或強制戒治後，應為不起訴處分或不付審理之
裁定；經觀察、勒戒或強制戒治執行完畢釋放後，「五年內再犯
」者，因其再犯率甚高，原實施之觀察、勒戒及強制戒治既已無
法收其實效，爰依法追訴或裁定交付審理。至於經觀察、勒戒或
強制戒治執行完畢釋放後，「五年後再犯」者，前所實施之觀察
、勒戒或強制戒治已足以遮斷其施用毒品之毒癮，為期自新及協
助其斷除毒癮，仍適用「初犯」規定，先經觀察、勒戒或強制戒
治之程序。從而依修正後之規定，僅限於「初犯」及「五年後再
犯」二種情形，始應先經觀察、勒戒或強制戒治程序。倘被告於
五年內已再犯，經依法追訴處罰，縱其第三次（或第三次以上）
再度施用毒品之時間，在初犯經觀察、勒戒或強制戒治執行完畢
釋放五年以後，已不合於「五年後再犯」之規定，且因已於「五
年內再犯」，顯見其再犯率甚高，原實施觀察、勒戒或強制戒治
，已無法收其實效，即應依該條例第十條處罰（本院九十五年度
第七次刑事庭會議決議參看）。查上訴人前因施用毒品，經裁定
觀察、勒戒，於八十八年十一月二十四日因無繼續施用毒品之傾
向而釋放，並經檢察官不起訴處分確定；又於五年內之九十三年
九月底起，至同年十月二十六日止，連續施用第一級毒品海洛因
及第二級毒品安非他命多次，經台灣台中地方法院於九十四年一
月十七日，分別判處有期徒刑九月及四月，並定其應執行刑為有
期徒刑一年確定在案。被告既曾於「五年內再犯」，經依法訴追
處罰，復自九十四年三月起至同年九月二十四日止，連續施用海
洛因，即非屬毒品危害防制條例第二十條第三項所定「五年後再
犯」之情形，自無先行觀察、勒戒程序之餘地，而應逕行追訴處
罰，原判決因而為實體之有罪判決，經核於法並無違誤。上訴意
旨，對於原判決究竟如何違背法令，並未依據卷內資料為具體之
指摘，徒憑己見，對於原審認事用法職權之適法行使，任意指摘
，自非適法之第三審上訴理由，其上訴違背法律上之程式，應予
駁回。
二施用第二級毒品部分：
按刑事訴訟法第三百七十六條所列各罪之案件，經第二審判決者
，不得上訴於第三審法院，法有明文。本件上訴人另因施用第二
級毒品案件，經原審依毒品危害防制條例第十條第二項論處罪刑
，核屬刑事訴訟法第三百七十六條第一款之案件。依首開說明，
既經第二審判決，自不得上訴於第三審法院，上訴人猶復提起上
訴，顯為法所不許，應併予駁回。
據上論結，應依刑事訴訟法第三百九十五條前段，判決如主文。
中　　華　　民　　國　九十六　年　　二　　月　 十四 　日
                      最高法院刑事第三庭
                          審判長法官  謝　家　鶴
                                法官  花　滿　堂
                                法官  陳　世　淙
                                法官  洪　佳　濱
                                法官  張　春　福
      本件正本證明與原本無異
                                      書  記  官
中　　華　　民　　國　九十六　年　　三　　月　　六　　日
                                                      Ｅ
